【裁判字號】    97,消債更,1249
【裁判日期】    980420
【裁判案由】    更生事件
【裁判全文】
臺灣臺北地方法院民事裁定          97年度消債更字第1249號
聲  請  人
即債務人    乙○○
                        樓
代  理  人  吳鴻奎律師
相  對  人
即債權人    聯邦商業銀行股份有限公司
相  對  人
即債權人    香港商香港上海豐銀行股份有限公司 （原中華
            商業銀行股份有限公司）
相  對  人
即債權人    大眾商業銀行股份有限公司
相  對  人
即債權人    中國信託商業銀行股份有限公司
相  對  人
即債權人    甲○○    台北市○○街125巷43號
相  對  人
即債權人    丙○○
上列當事人聲請消費者債務清理事件，本院裁定如下：
    主  文
債務人乙○○自中華民國98年4月20日16時起開始更生程序。
命司法事務官進行本件更生程序。
    理  由
一、按法院開始更生程序之裁定，應載明其年、月、日、時，並
    即時發生效力。次按法院裁定開始更生或清算程式後，得命
    司法事務官進行更生或清算程式，必要時得選任律師、會計
    師或其他適當之自然人或法人一人為監督人或管理人。消費
    者債務清理條例第45條第1項、第16條第1項分別定有明文。
二、本件債務人主張：其有不能清償債務情事，曾以書面向最大
    金融機構請求共同協商債務清償方案，惟債務人因失業收入
    減少，雖有開計程車及送便當、送菜等臨時性勞力工作，惟
    收入並不穩定，致無法負擔債權銀行所要求每月償還金額新
    臺幣（下同）6、7千元、分45期、利率6%之條件，而不成立
    （協商時債務總金額包括銀行及民間借貸共計615,328元）
    ，而每月支出生活費用共計6,276元，並非債務人主觀上惡
    意不履行還款，實係客觀上確有不可歸責於債務人之事由。
    又其無擔保或無優先權之債務總額未逾1,200萬元，復未經
    法院裁定開始清算程式或宣告破產，爰向本院聲請更生等語
    。經查：債務人所主張之上開事實，業據提出與其所述相符
    之財產及收入狀況說明書一件、債權人清冊一件、前置協商
    不成立通知書一件、戶籍謄本一件、臺北市計程車駕駛人執
    業登記證一件、勞工保險被保險人投保資料表二件、臺北自
    來水事業處收據三件、大台北區瓦斯股份有限公司收據三件
    、台灣電力公司電費收據三件、有線電視繳款通知單暨收據
    三件、95及96年度綜合所得稅各類所得資料清單各一件、財
    產歸屬資料清單一件、財團法人金融聯合徵信中心債務清理
    條例前置協商專用債權人清冊一件、汽車行車執照一件、郵
    政存簿儲金簿一件、其母黃吳來于（已）戶籍謄本一件、
    土地及建物登記謄本各一件、更生方案一件、國立臺灣大學
    醫學院附設醫院診斷證明書一件、臺北市低收入戶卡一件、
    其母黃吳來于（已）之病歷一冊、聯邦商業銀行活期儲蓄
    存款存摺一件為證，債務人聲請前二年確均未達申報綜合所
    得之最低標準，而無報稅資料，其積欠甲○○債務部分雖未
    能提出借據為證，惟經債權人甲○○到場證稱當初係債務人
    之母生病而自85年至92年間陸續向伊借貸等語，核亦與上開
    病歷所載相符在卷可參，參以目前景氣尚未完全復甦，計程
    車之生意大不如前，收入不多，亦為眾所週知之事實，而債
    務人之生活支出僅列支6000元，亦遠低於台北市主計處所核
    定之最低生活支出14,500元，尚難認有何不當；綜上各情，
    堪認債務人所主張其因失業收入減少，致有不能清償債務之
    情，並無可歸責於己之事由等語，尚非虛妄。
三、雖最大債權銀行聯邦商業銀行具狀以債務人表示每月扣除必
    要開支前二年可供繳款約5000元，之後每月繳納2000元約四
    年，此還款方案僅還款216,000元，債權人難以接受，請予
    駁回債務人之更生聲請等語。惟查，如債務人尚得執業計程
    車駕駛2年計算，如確可於6年內還款216000元，則其還款比
    例已達31.5%（計算式：216000/615328=0.315），比例堪認
    尚屬相當；況就債務人之積欠上開款項原因及金額觀之，並
    非因個人之奢侈浪費所造成者，是債權人徒稱還款比例太低
    云云，自無可取。
四、此外，本件復查無債務人有消費者債務清理條例第6條第3項
    、第8條或第46條各款所定駁回更生聲請之事由存在，則債
    務人聲請更生，應屬有據；並依上開規定命司法事務官進行
    本件更生程序，爰裁定如主文。
中    華    民    國    98    年    4     月    20    日
              民事第二十二庭法      官  張明輝
上為正本係照原本作成
本件不得抗告
本裁定已於98年4月20日16時公告。
中    華    民    國    98    年    4     月    20    日
                            書  記  官  鄭玉佩


司法院資訊處製作；財團法人民間司法改革基金會備份。
